臺灣高雄地方法院刑事判決　　　　　　100年度審訴字第850號
公　訴　人　臺灣高雄地方法院檢察署檢察官
被　　　告　裴俊
上列被告因偽造文書等案件，經檢察官提起公訴（99年度偵字第
12468號），被告就被訴事實為有罪之陳述，經本院告知簡式審
判程序之旨，並聽取被告與公訴人之意見後，本院裁定進行簡式
審判程序，判決如下：
    主  文
裴俊犯侵占遺失物罪，處罰金新臺幣陸仟元，如易服勞役，以新
臺幣壹仟元折算壹日。又犯行使偽造私文書罪，處有期徒刑陸月
，如易科罰金，以新臺幣壹仟元折算壹日。扣案之偽造署押參枚
，均沒收。
    事 實 及 理 由
一、本件被告裴俊所犯均為死刑、無期徒刑、最輕本刑為3年以
    上有期徒刑以外之罪，其於審判程序中就被訴事實為有罪之
    陳述，經本院告知簡式審判程序之旨，並聽取當事人意見後
    ，認宜進行簡式審判程序，爰依刑事訴訟法第273條之1第1
    項規定，裁定進行簡式審判程序，合先敘明。又簡式審判程
    序之證據調查，依刑事訴訟法第273條之2規定，不受同法第
    159條第1項審判外陳述排除之限制，再被告對於卷內之各項
    證據亦不爭執證據能力（本院卷第42頁背面、第43頁），故
    卷內所列之各項證據，自得作為證據，先予敘明。
二、本件犯罪事實及證據，除證據部分補充「被告於本院審理中
    之自白」外，餘均引用附件檢察官起訴書所載。
三、論罪科刑：
  (一)按刑法第337條所謂「離本人所持有之物」，係指物之離其
    持有，非出於本人之意思者而言（最高法院50年台上字第20
    31號判例意旨參照），故除遺失物、漂流物外，凡非基於持
    有人之意思，一時脫離其本人所持有之物均屬「離本人所持
    有之物」。經查，本件告訴人王素惠於97年5月25日在高雄
    市○○路附近遺失其所有之國民身份證及全民健保卡乙節，
    業據告訴人於警、偵訊時陳述綦詳，而被告係於台灣高等法
    院高雄分院附近馬路上拾獲上開國民身份證及全民健保卡之
    情，亦據被告於偵查中供承明確，是並無積極證據證明上開
    國民身份證及全民健保卡係遭人竊取致脫離告訴人之持有，
    故應認屬遺失物，合先敘明。是核被告所為，應係犯刑法第
    337條之侵占遺失物罪。
  (二)又按行動電話門號SIM卡，可供通訊使用，且在一定條件下
    具有可轉讓性，而有相當之財產價值，依電信公司一般定型
    化契約之約定，雖行動電話門號SIM卡之所有權仍屬於電信
    公司本身，卻得因私下之出售、轉讓行為而造成事實上所有
    權之移轉，得以刑法中詐欺取財罪之「物」論之。被告於97
    年7月16日在佛克斯公司委託宅配公司配送之「遠傳電信公
    司行動電話/第三代行動電話服務申請書」、「行動電話號
    碼可攜服務申請書」上偽簽「王素惠」之署名共計3枚，交
    予宅配公司送回佛克斯公司之承辦人員而行使之，致佛克斯
    公司之承辦人員及遠傳電信公司陷於錯誤而核發交付行動電
    話1支及SIM卡1張，核被告所為，係犯刑法第216條、第210
    條之行使偽造私文書罪及同法第339條第1項之詐欺取財罪。
  (三)被告於「遠傳電信公司行動電話/第三代行動電話服務申請
    書」、「行動電話號碼可攜服務申請書」上偽造署押之行為
    ，係偽造私文書之階段行為；其偽造後復持以行使，偽造之
    低度行為應為行使之高度行為所吸收，均不另論罪，應依行
    使偽造私文書罪論處。又被告於「遠傳電信公司行動電話/
    第三代行動電話服務申請書」、「行動電話號碼可攜服務申
    請書」上偽簽「王素惠」之署名共計3枚，並持以向佛克斯
    公司之承辦人員行使，致承辦人員陷於錯誤而核發交付行動
    電話1支及SIM卡1張，屬一行為同時觸犯行使偽造私文書與
    詐欺取財之二罪名，為想像競合犯，應從一重之行使偽造私
    文書處斷，檢察官雖於論罪法條欄漏引刑法第339條第1項之
    詐欺取財罪名，然被告對上開詐騙取得行動電話及SIM卡所
    附隨之行使偽造私文書之犯罪事實間，具有想像競合犯之裁
    判上一罪關係，亦為起訴效力所及，本院仍得予以審理，附
    此敘明。
  (四)被告所犯侵占遺失物罪及行使偽造私文書罪間，犯意各別，
    行為互殊，均應予分論併罰。
  (五)審酌被告為圖不法利益，竟持告訴人王素惠之國民身份證、
    全民健保卡申辦行動電話門號，足生損害於告訴人、佛克斯
    公司、遠傳電信公司，行為誠屬不該，惟念其犯後坦承犯行
    ，態度尚可，及其犯罪動機、目的、手段、情節等一切情狀
    ，分別量處如主文所示之刑，並就侵占離本人持有物部分，
    諭知易服勞役之折算標準；復就行使偽造私文書罪部分，諭
    知易科罰金之折算標準，以示懲儆。又本院審酌上情，認被
    告以量處如主文所示之刑，已足以達罰當其罪之目的，並令
    被告心生警惕之效果，檢察官就行使偽造私文書罪部分求處
    有期徒刑10月，尚嫌過重，併此敘明。
  (六)末扣案之「遠傳電信公司行動電話/第三代行動電話服務申
    請書」、「行動電話號碼可攜服務申請書」上偽簽「王素惠
    」之署押共計3枚，則依刑法第219條之規定，不問屬於犯人
    與否，均應諭知沒收。
四、據上論斷，應依刑事訴訟法第273條之1第1項、第299條第1
    項前段、第310條之2、第454條第2項，刑法第337條、第216
    條、第210條、第219條、第339條第1項、第55條、第41條第
    1項前段、第42條第3項前段，刑法施行法第1條之1，判決如
    主文。
五、如不服本判決，應於判決送達後10日內向本院提出上訴狀。
本件案經檢察官王清海到庭執行職務。
中    華    民    國    100    年    4    月    29    日
                  刑事第十庭    法  官  張  震
以上正本證明與原本無異。
如不服本判決應於收受送達後10日內向本院提出上訴書狀，並應
敘述具體理由；如未敘述上訴理由者，應於上訴期間屆滿後20日
內向本院補提理由書（均須按他造當事人之人數附繕本）「切勿
逕送上級法院」。
中    華    民    國    100    年    4    月    29    日
                                書記官  邱家銘
附錄本判決論罪科刑之法條：
中華民國刑法第210條
偽造、變造私文書，足以生損害於公眾或他人者，處 5 年以下
有期徒刑。
中華民國刑法第216條
行使第210條至第215條之文書者，依偽造、變造文書或登載不實
事項或使登載不實事項之規定處斷。
中華民國刑法第217條
偽造印章、印文或署押，足以生損害於公眾或他人者，處3年以
下有期徒刑。
盜用印章、印文或署押，足以生損害於公眾或他人者，亦同。
中華民國刑法第337條
意圖為自己或第三人不法之所有，而侵占遺失物、漂流物或其他
離本人所持有之物者，處5百元以下罰金。
中華民國刑法第339條
意圖為自己或第三人不法之所有，以詐術使人將本人或第三人之
物交付者，處5年以下有期徒刑、拘役或科或併科1千元以下罰金
。
以前項方法得財產上不法之利益或使第三人得之者，亦同。
前二項之未遂犯罰之。
附件：
臺灣高雄地方法院檢察署檢察官起訴書
                                     99年度偵字第12468號
    被      告  裴俊    男  39歲（民國○○年○○月○○日生）
                        住高雄市○○區○○路128之2號
                        （另案於臺灣高雄監獄執行中）
                        國民身分證統一編號：Ｚ000000000號
上列被告因偽造文書等案件，業經偵查終結，認應提起公訴，茲
將犯罪事實及證據並所犯法條分敘如下：
        犯罪事實
一、裴俊於民國97年 5月間，在高雄市臺灣高等法院高雄分院附
    近的 85度C咖啡店外的道路上，拾獲王素惠所遺失之身分證
    及健保卡後，竟未將上開遺失物送交司法警察機關招領而侵
    占入己。嗣後復於專職行銷遠傳電信股份有限公司（下稱遠
    傳公司）手機、門號之佛克斯企業有限公司（下稱佛克斯公
    司）電話銷售人員林思岑，向其推銷遠傳公司之手機及門號
    時，在電話中將前揭王素惠之個人年籍、帳單住址、戶籍地
    及宅配地址等資料口述予林思岑，裴俊前揭口述之資料經佛
    克斯公司核對符合資格後，佛克斯公司即於97年 7月16日委
    託宅配公司，將裴俊上揭冒名申請之手機、SIM卡 （電話號
    碼0000-000000）等物，配送至高雄市○○區○○路128之 2
    號裴俊住處交其收訖時，裴俊竟基於偽造私文書、署押及行
    使偽造私文書之犯意，在遠傳公司 「行動電話/第三代行動
    電話服務申請書」申請者簽名欄 2處及「行動電話號碼可攜
    服務申請書」申請客戶簽章欄，分別偽造「王素惠」之簽名
    共計 3枚，據以表示申請前揭門號使用之意而偽造私文書，
    並於簽名後，將前開申請書 2份，交予宅配公司人員攜回佛
    克斯公司而行使之，足生損害於王素惠及遠傳公司、佛克斯
    公司有關電話申請業務管理之正確性。嗣因裴俊未按時繳納
    前揭行動電話之費用，經遠傳公司向王素惠催繳欠款，而悉
    上情。
二、案經王素惠訴由臺北縣（現已改制為新北市）政府警察局中
    和第一分局報告臺灣板橋地方法院檢察署呈請臺灣高等法院
    檢察署令轉本署偵辦。
        證據並所犯法條
一、證據清單及待證事實
┌──┬─────────┬──────────────┐
│編號│證據名稱          │待證事實                    │
├──┼─────────┼──────────────┤
│一  │被告裴俊偵查中之自│上揭全部犯罪事實            │
│    │白                │                            │
├──┼─────────┼──────────────┤
│二  │告訴人王素惠警詢時│其所有之皮包（內有身分證、健│
│    │供述              │保卡及提款卡等物），於97年 5│
│    │                  │月25日在高雄市○○路附近遺失│
│    │                  │，且並未於前揭遠傳公司「行動│
│    │                  │電話/ 第三代行動電話服務申請│
│    │                  │書」申請者簽名欄及「行動電話│
│    │                  │號碼可攜服務申請書」申請客戶│
│    │                  │簽章欄上簽名等事實。        │
├──┼─────────┼──────────────┤
│三  │遠傳公司「行動電 /│左列文件申請者簽名欄及申請客│
│    │第三代行動電話服務│戶簽章欄上王素惠之簽名，明顯│
│    │申請書」及「行動電│與王素惠本人之簽名不同，且前│
│    │話號碼可攜服務申請│揭經申請之行動電話帳單地址為│
│    │書」（置於本署偵卷│被告之住處等事實。          │
│    │證物袋內）        │                            │
├──┼─────────┼──────────────┤
│四  │告訴人經補發之身分│告訴人確曾因遺失身分證，於97│
│    │證影本（警卷21頁）│年 5月26日申請補發證件之事實│
│    │                  │。                          │
└──┴─────────┴──────────────┘
二、核被告裴俊所為係犯刑法第337條侵占遺失物罪及第210條、
    第216條、第217條之偽造私文書、署押及行使偽造私文書罪
    。被告於前揭申請書上偽造署押，用以偽造私文書後持以行
    使，其偽造署押之低度行為應為偽造私文書之高度行為所吸
    收，偽造私文書之低度行為應為行使之高度行為所吸收，均
    不另論罪。被告所犯侵占遺失物及行使偽造私文書罪間，犯
    意各別，行為互異，請予分論併罰。上開申請書上偽造之「
    王素惠」署押3枚，請依刑法第219條規定宣告沒收。被告於
    偵訊時，雖初先矢口否認涉有前開犯罪，其犯後態度難認良
    好，惟最終仍翻然悔悟，能直承其非，爰請參酌被告事後坦
    承前揭犯行之情，量以適當之刑。
三、依刑事訴訟法第251條第1項提起公訴。
  此  致
臺灣高雄地方法院
中    華    民    國   100    年    2     月    21    日
                              檢  察  官  葉淑文
                              檢  察  官  許宏緯
上正本證明與原本無異
中    華    民    國   100    年    3     月    4     日
                              書  記  官
附錄本案所犯法條全文
中華民國刑法第337條
（侵占遺失物罪）
意圖為自己或第三人不法之所有，而侵占遺失物、漂流物或其他
離本人所持有之物者，處5百元以下罰金。
中華民國刑法第210條
（偽造變造私文書罪）
偽造、變造私文書，足以生損害於公眾或他人者，處5年以下有
期徒刑。
中華民國刑法第216條
（行使偽造變造或登載不實之文書罪）
行使第210條至第215條之文書者，依偽造、變造文書或登載不實
事項或使登載不實事項之規定處斷。
中華民國刑法第217條
（偽造盜用印章印文或署押罪）
偽造印章、印文或署押，足以生損害於公眾或他人者，處3年以
下有期徒刑。
盜用印章、印文或署押，足以生損害於公眾或他人者，亦同。